【裁判字號】    96,交聲更,36
【裁判日期】    970403
【裁判案由】    違反道路交通管理處罰條例聲明異議
【裁判全文】
臺灣臺北地方法院交通事件裁定        96年度交聲更字第36號
原處分機關  臺北市交通事件裁決所
異  議  人
即受處分人  丙○○
上列受處分人因違反道路交通管理處罰條例案件，對於臺北市交
通事件裁決所民國96年4 月16日所為之處分（原處分案號：北市
裁二字第裁22-Ｃ00000000號）聲明異議，經本院於96年9月29日
以96年度交聲字第514 號裁定駁回受處分人之聲明異議後，受處
分人提起抗告，經臺灣高等法院於96年10月29日以96年度交抗字
第804號裁定發回本院更為裁定，本院裁定如下：
    主      文
異議駁回。
    理      由
一、原處分意旨略以：本件異議人即受處分人丙○○駕駛車號9D
    -353號營業小客車，於民國96年1 月17日18時20分，在臺北
    縣新店市○○路3號前，與同向乙○○所駕駛之車號5E-1963
    號自用小客車發生擦撞，惟其於無人受傷或死亡且車輛尚能
    行駛之狀況下，不儘速將車輛位置標繪移置路邊，因而為臺
    北縣政府警察局新店分局江陵派出所警員舉發違規，嗣受處
    分人於應到案日期前到案，並於96年1 月31日自動到案並提
    起申訴，經原處分機關函請舉發機關調查結果，仍認受處分
    人有上開違規行為，乃依前揭道路交通管理處罰條例第62條
    第2項及違反道路交通管理事件統一裁罰基準及處理細則第4
    3條、第44條、第67條等規定，於96年4月16日以北市裁二字
    第裁22-C00000000號裁決書裁處新臺幣（下同）600 元罰鍰
    。
二、聲明異議之意旨略以：伊於案發當日駕車直行時與一未打燈
    切入車道之白色轎車發生擦撞，伊立即打開後箱蓋，閃警示
    燈，並下車撿地上的磚塊標繪雙方位置，惟當天下雨地上積
    水，標誌立刻被水沖掉，為確保權益與責任歸屬，故未將車
    輛移置路邊，同時於車禍後立即打110 報警，員警到達後用
    噴漆標繪車輛位置並拍照存證後，雙方即將車輛移至路邊，
    並未造成交通阻塞；一般交通事故，若雙方和解，員警皆不
    會開單告發，本件是因伊要求營業損失之賠償時，員警介入
    否定伊此部分要求，伊隨即反諷員警未曾處理過營業車輛之
    事故，造成員警不滿而挾怨報復，爰對原處分不服，聲明異
    議云云。
三、按汽車駕駛人駕駛汽車肇事，無人受傷或死亡且車輛尚能行
    駛，而不儘速將車輛位置標繪移置路邊，致妨礙交通者，處
    600元以上1,800元以下罰鍰，道路交通管理處罰條例第62條
    第2項定有明文。經查：
  (一)異議人即受處分人丙○○於96年1 月17日18時20分許，駕駛
    車號9D-353號營業小客車，在臺北縣新店市○○路3 號前，
    與同向乙○○所駕駛之車號5E-1963 號自用小客車發生擦撞
    之事實，除據證人乙○○於本院訊問時證述明確（見本院96
    年度交聲字第514號卷，下稱本院前審卷，第25-26頁、本院
    卷第39-40頁） 外，復有臺北縣政府警察局新店分局道路交
    通事故現場圖、事故現場相片附卷可參（見本院前審卷第7
    頁、第12頁），異議人對此亦不爭執，應堪確認。
  (二)異議人雖以前詞置辯，然查，車禍事故發生後，異議人及與
    其擦撞之乙○○都沒有想到要叫警察來，所以車子都先保留
    在原地沒有移動，雙方在大馬路上僵持，因為談了很久都沒
    辦法解決，期間至少有20分鐘以上，後來才叫警察到現場等
    情，業經證人乙○○證述在卷（見本院前審卷第25頁反面至
    第26頁），復於本院97年1 月25日調查時再次詳細證稱，伊
    當時在路邊停車，有3分之2的車體是在車道上，遭異議人撞
    到左邊的車燈和門，伊認為應該是對方違規，所以心裡很氣
    憤，過了一、兩分鐘下車查看車子被撞到的部份，還有對方
    車子被撞的部份，然後就在馬路上僵持滿久的，最後才決定
    要打電話報警，僵持的時間至少有將近10分鐘，因為雨很大
    ，警察快來的時候，就已經快7 點了，確切的時間伊不記得
    ，只記得後面的車子有一直按伊等喇叭，並且造成塞車，僵
    持的過程中雙方都沒有報警，因為要談如何賠償，後來因為
    討論不成，異議人就去報警，他說如果沒有結果的話，就找
    第三者當仲裁等語（見本院96年度交聲更字第36號卷，下稱
    本院卷，第39頁反面至第40頁），可見異議人與證人乙○○
    於車禍發生後，並非立即嘗試標繪車輛位置，更非旋即報警
    處理，而係與證人乙○○爭執車禍責任與民事賠償事宜長達
    將近10分鐘，無視於該路段已因其車輛佔據車道而嚴重堵塞
    之事實等情，甚為顯然。又雖證人乙○○就其與異議人當時
    僵持之時間長短於前後次證述時有所差異，然因該事實發生
    之時距其證述已有相當時日，且其當時適逢發生事故，心情
    焦躁，對於時間之經過既未刻意記憶，自難強求其對於二人
    爭執多久一事為確切之陳述，然其2次證述之內容既均大致
    相符，關於僵持時間部分亦可認定至少將近10分鐘，則其證
    詞之可信度非低，上開事實經過自可認定。
  (三)異議人雖辯稱，其係因以地上撿拾之磚塊所標繪之車輛位置
    遭雨沖刷，為確保權益與責任歸屬始未將車輛移置路邊云云
    ，證人乙○○亦證稱，從車禍發生時起到警方到達現場這段
    時間，伊知道異議人在找東西想要標繪車輛位置，可是好像
    沒有找到東西，伊告知異議人說伊車上有筆，如果要的話，
    伊自己會畫，但印象中他只有在車子的四周圍看，因為當天
    的雨很大，接近傾盆大雨的程度，伊認為就算想要畫，也沒
    有辦法畫成，異議人做這個動作是在伊與他爭論賠償事宜僵
    持期間之前，但是伊下車後，異議人也有在車子附近走動的
    動作等語（見本院卷第40頁反面至第41頁），另參以異議人
    提供之車禍現場照片（見本院前審卷第12頁），當時確有路
    面濕潤及降雨之情形，可見異議人辯稱伊曾試圖標繪車輛位
    置，但因雨勢過大而未成功等語，應係屬實。但查，道路交
    通管理處罰條例第62條第2 項規定之意旨，乃在於輕微車禍
    事故（無人受傷或死亡且車輛尚能行駛）發生時，為於保全
    車禍事故證據及迅速回復交通順暢二要求間，取得兼顧及平
    衡之結果。是行為人自不可因保全證據之故，偏廢回復交通
    順暢之要求。本件異議人因天候關係難以持其所撿拾之磚塊
    標繪車輛位置已如上述，為求儘速回復道路交通，異議人原
    有義務立即以拍照或報警處理等有效方式保全證據後，迅速
    將車輛移置路邊，以免持續妨礙交通。遽異議人捨此不為，
    竟仍於車禍現場就車禍責任歸屬及賠償事宜與證人乙○○爭
    論不休，置其車輛所在車道後方形成嚴重交通堵塞於不顧，
    此業經證人即到場處理之警員甲○○證稱，伊到達車禍事故
    現場時，車子滿多的，後面整條路都塞車了等語（見本院卷
    第37頁）甚詳，因此異議人駕駛汽車肇事，無人受傷或死亡
    且車輛尚能行駛，而不儘速將車輛位置標繪移置路邊，致妨
    礙交通之事實，堪可認定，容不得以異議人提出天候等因素
    之抗辯而免予處罰。
  (四)再查，證人即舉發員警甲○○於本院96年7月6日調查中具結
    證稱，伊巡邏時接到勤務中心通報新店市○○路3 號前發生
    事故後，不到5 分鐘就趕到現場，伊先拿噴漆將車子四周標
    繪起來，再拿滾輪測量距離及拍照，拍完照之後就請他們把
    車子移到路邊；現場伊認為雙方沒有和解共識，就把他們帶
    到派出所，他們才說要和解，伊拿一張和解書給他們寫，並
    沒有強迫他們和解，也沒有與兩位駕駛人起衝突；本件伊對
    雙方駕駛都有開單，舉發內容相同，伊等不管有沒有和解，
    純粹是以違規事實來判斷是否予以舉發等語（見本院前審卷
    第26頁反面至第27頁），並於本院97年1 月25日調查時明確
    證稱，異議人與證人乙○○談和解時，伊並不是說沒有營業
    損失的賠償項目，我只是說營業損失不是異議人想要怎麼定
    就怎麼定，而是有一個比例存在，伊其實沒有懷恨在心，都
    是依照規定處理，之後異議人說要到法院申訴，向伊要一些
    當事人的資料和照片，伊便告訴異議人，當事人的資料不能
    給他，如果要的話，就到法院申訴，事後法院再跟伊要資料
    ，且伊沒有義務要幫他洗照片，是要他自己拿隨身碟或是我
    拿記憶卡給他，讓他自己去附近的照相館洗照片，後來副所
    長過來說，沒有關係，如果他要就洗給他等語（見本院卷第
    38頁反面至第39頁），而證人乙○○亦證稱，員警在勸諭雙
    方和解的過程中，異議人與員警並未發生爭吵，都蠻溫和的
    ，伊不認為警方有挾怨報復，因為伊也有因未移車遭警方開
    同樣的罰單等語（見本院前審卷第26頁、第28頁），此外，
    異議人就此亦未提出任何證據以實其說，是尚難依異議人一
    面之詞遽認員警對受處分人有挾怨報復情事。本件受處分人
    所辯，均無可採。
四、綜上，受處分人確有駕駛汽車肇事，無人受傷或死亡且車輛
    尚能行駛，而不儘速將車輛位置標繪移置路邊，致妨礙交通
    之違規事實，舉發機關依法舉發、原處分機關依道路交通管
    理處罰條例第62條第2項規定，裁處受處分人罰鍰600元，均
    屬於法有據。本件受處分人之聲明異議，為無理由，應予駁
    回。
五、據上論斷，依道路交通案件處理辦法第十九條，裁定如主文
    。
中    華    民    國    97    年    4     月    3     日
                  交通法庭  法  官  林柏泓
如不服本裁定應於送達後五日內向本院提出抗告狀
以上正本證明與原本無異
                          書記官  柯貞如
中    華    民    國    97    年    4     月    3     日


司法院資訊處製作；財團法人民間司法改革基金會備份。
